【裁判字號】    99,再易,28
【裁判日期】    990722
【裁判案由】    再審之訴
【裁判全文】
臺灣高雄地方法院民事判決              99年度再易字第28號
再審原告    乙○○
再審被告    財政部國有財產局台灣南區辦事處
法定代理人  甲○○
上列當事人間返還不當得利事件，再審原告對於中華民國96年6
月22日本院96年度簡上字第133 號確定判決提起再審之訴，本院
判決如下：
    主     文
再審之訴駁回。
再審訴訟費用由再審原告負擔。
    理      由
一、再審原告主張略以：鈞院96年度簡上字第133號請求返還不
    當得利事件之確定判決（下稱原確定判決），係認定再審原
    告給付系爭屏東縣車城鄉○○○段第220-6地號土地中之14
    平方公尺土地之租金，乃因兩造簽訂之租約而為給付，且系
    爭14平方公尺土地上方並有再審原告興建之遮雨棚，有再審
    被告提出之相片（下稱系爭照片）可稽，已符合交付租賃物
    由再審原告使用收益之租賃目的，故認定再審被告收取上開
    14平方公尺土地租金難謂無法律上原因，判決再審原告敗訴
    確定，惟系爭照片之內容實際上為再審原告於承租土地上方
    建造鐵皮屋之滴水屋簷，並非於系爭14平方公尺水溝巷土地
    上搭建遮雨棚，原確定判決顯有為判決基礎之證物係偽造或
    變造之再審事由，為此爰依民事訴訟法第496 條第1 項第9
    款、同條第2 項規定提起本件再審之訴，並聲明：原確定判
    決廢棄等語。
二、按再審之訴，應於三十日之不變期間內提起。前項期間，自
    判決確定時起算，判決於送達前確定者，自送達時起算；其
    再審之理由發生或知悉在後者，均自知悉時起算。但自判決
    確定後已逾五年者，不得提起，民事訴訟法第500 條第1 、
    2 項定有明文。又提起再審之訴之原告，如主張其再審理由
    知悉在後者，應就所主張之事實負舉證之責任，最高法院著
    有30年抗字第443 號判例可參。本件再審原告與再審被告間
    請求返還不當得利事件，前經本院95年度雄簡字第7501號判
    決再審原告敗訴，經其提起上訴後，仍經原確定判決駁回上
    訴而確定；而原確定判決係於民國96年6 月22日宣判，其判
    決書正本並於同年7 月2 日送達再審原告，有送達證書附卷
    可稽，並經本院依職權調取該案全卷查明屬實，而該案屬不
    得上訴至第三審之案件，依上開條文規定，於送達再審原告
    之時即告確定，並據以起算再審之30日不變期間，則再審原
    告遲至99年6 月22日始以原確定判決有為判決基礎之證物係
    偽造或變造者為由提起本件再審之訴，且未證明其有再審理
    由知悉在後之情事，其起訴已逾30日之不變期間，揆諸前開
    說明，本件再審原告之訴並非合法，應駁其再審之訴。
三、次按對於確定終局判決有為判決基礎之證物係偽造或變造者
    ，以宣告有罪之判決或處罰鍰之裁定已確定，或因證據不足
    以外之理由，而不能為有罪之確定判決或罰鍰之確定裁定者
    為限，當事人始得以再審之訴對於確定終局判決聲明不服，
    民事訴訟法第496 條第1 項第9 款、第2 項分別定有明文。
    又按再審之訴顯無再審理由者，得不經言詞辯論，逕以判決
    駁回之，同法第502 條第2 項亦定有明文。本件再審原告雖
    指稱原確定判決所引為判決基礎之系爭照片係屬偽造或變造
    云云，惟其並未舉證以實其說，且亦未證明再審被告有因偽
    造或變造此項證物而經宣告有罪之判決或處罰鍰之裁定已確
    定，或因證據不足以外之理由，而不能為有罪之確定判決或
    罰鍰之確定裁定者，顯與前開再審事由之要件未合，則再審
    原告提起之再審之訴顯無理由，爰不經言詞辯論，逕以判決
    駁回之。
四、綜上所述，再審原告之起訴，已逾30日不變期間而不合法，
    且原確定判決並無民事訴訟法第496 條第1 項第9 款之再審
    事由存在，再審原告執以提起本件再審之訴，亦顯無理由，
    爰依法駁回之。
五、據上論結，本件再審之訴並不合法，亦顯無理由，依民事訴
    訟法第502條第2項、第95條、第78條，判決如主文。
中    華    民    國    99    年    7    月    22    日
                  民事第四庭  審判長法  官  黃宏欽
                                    法  官  楊淑儀
                                    法  官  楊淑珍
以上正本係照原本作成。
本判決不得上訴。
中    華    民    國    99    年    7    月    22    日
                                    書記官  吳良美

司法院資訊處製作；財團法人民間司法改革基金會備份。
